臺灣臺北地方法院刑事判決　　　　　　 96年度交易字第138號
公　訴　人　臺灣臺北地方法院檢察署檢察官
被　　　告　乙○○
選任辯護人　王永森律師
上列被告因過失傷害案件，經檢察官提起公訴（九十六年度偵字
第二七七二號），本院判決如下：
    主  文
乙○○因過失傷害人，處拘役伍拾日，如易科罰金，以銀元佰
元即新臺幣玖佰元折算壹日，減為拘役貳拾伍日，如易科罰金，
以銀元佰元即新臺幣玖佰元折算壹日。
    事  實
一、乙○○於民國九十五年五月十三日晚上八時五十五分許，駕
    駛車牌號碼一八一六－ＥＦ號自用小客車，沿臺北市○○○
    路北往南方向行駛，行經重慶南路與衡陽路口時，原應注意
    汽車行駛時，駕駛人應注意車前狀況及兩車併行之間隔，並
    隨時採取必要之安全措施，而依當時情形又無不能注意之情
    事，竟疏未注意，適甲○○騎乘車牌號碼ＥＦＤ－八四七號
    輕型機車，其後搭載丙○○，沿重慶南路北往南方向行駛於
    乙○○駕駛之上開自用小客車右前方，亦疏未注意保持行車
    安全間隔，致乙○○所駕駛上開自用小客車之右前車頭不慎
    撞及甲○○所騎乘上開機車之左側車身，甲○○及丙○○人
    車即向左側倒地，甲○○因此受有身體多處擦傷（左手肘三
    ．五公分×一．五公分、左膝一公分×一公分、二公分×二
    公分、三公分×三公分、左踝一公分×一公分、一公分×一
    公分、三公分×二公分）及左臉挫傷等傷害，丙○○因此受
    有右側第九肋骨骨折之傷害。於同日晚上九時許，員警前往
    現場處理時，乙○○向處理之員警承認肇事自首而接受裁判
    。
二、案經甲○○及丙○○訴由臺北市政府警察局中正第一分局移
    送臺灣臺北地方法院檢察署檢察官偵查起訴。
    理  由
一、證據之認定：
    上開事實一之部分，業據證人即告訴人甲○○及丙○○於警
    詢及檢察官偵查中證述屬實（證人甲○○部分，偵查卷第八
    頁至第十頁及第四六頁至第四八頁參照；證人丙○○部分，
    偵查卷第十一頁至第十三頁及第四六頁至第四八頁參照），
    並有道路交通事故現場圖、交通事故談話紀錄表、補充資料
    表、調查報告表(一)、(二)及現場照片等件在卷可稽（偵查卷第
    二二頁至第二七頁及第三十頁至第三五頁參照），而告訴人
    甲○○確係因本件事故受有身體多處擦傷（左手肘三．五公
    分×一．五公分、左膝一公分×一公分、二公分×二公分、
    三公分×三公分、左踝一公分×一公分、一公分×一公分、
    三公分×二公分）及左臉挫傷等傷害，告訴人丙○○亦係因
    本件事故而受有右側第九肋骨骨折之傷害，均有國立臺灣大
    學醫學院附設醫院出具之診斷證明書二紙在卷足憑（偵查卷
    第十九、二十頁參照），是被告乙○○之行為與告訴人甲○○及丙○○所受傷害間，自有相當因果關係，此情已足認定
    。且按汽車行駛時，駕駛人應注意車前狀況及兩車併行之間
    隔，並隨時採取必要之安全措施駛，道路交通安全規則第九
    十四條第三項定有明文。被告為考領駕照之駕駛人，對此自
    應知悉，而本件復無其於肇事時有不能注意之證據，足證被
    告疏未注意及此，確有過失行為，臺北市車輛行車事故鑑定
    委員會對於本件道路交通事故所為之鑑定意見亦同此見解，
    有臺北市車輛行車事故鑑定委員會九十六年六月二十二日出
    具之北鑑審字第０九六三０一九六二００號函檢送之鑑定意
    見書一份附於本院卷可參。且被告亦對上開事實於本院九十
    六年七月十九日審理時供承不諱（本院當日審判筆錄參照）
    ，是依(一)證人甲○○之證述、(二)證人丙○○之證述、(三)上開
    道路交通事故現場圖、交通事故談話紀錄表、補充資料表(一)
    、(二)、現場照片等件、(四)國立臺灣大學醫學院附設醫院出具
    之診斷證明書二紙及(五)臺北市車輛行車事故鑑定委員會鑑定
    意見書一份等補強證據已足資擔保被告於本院審理中所為之
    上開任意性自白具有相當程度之真實性，而得確信被告前述
    自白之犯罪事實確屬真實，從而依刑事訴訟法第一百五十六
    條第一項及同條第二項規定，自得依被告前述自白及該補強
    證據認定被告確有為前述過失傷害之犯行，本件事證明確，
    被告之犯行堪以認定。
二、論罪科刑之法律適用：
  (一)查被告乙○○行為後，刑法業於九十四年二月二日修正公布
    ，九十五年七月一日起施行。按行為後法律有變更者，適用
    行為時之法律，但行為後之法律有利於行為人者，適用最有
    利於行為人之法律，刑法第二條第一項定有明文。茲本條係
    規範行為後法律變更所生新舊法律比較適用之準據法，本身
    尚無新舊法比較之問題，於新法施行後，應一律適用新法第
    二條第一項之規定，為「從舊從輕」之比較。而本次法律變
    更，比較時應就罪刑有關之共犯、未遂犯、想像競合犯、牽
    連犯、連續犯、結合犯，以及累犯加重、自首減輕暨其他法
    定加減原因（如身分加減）與加減例等一切情形，綜其全部
    罪刑之結果而為比較（最高法院九十五年五月二十三日九十
    五年度第八次刑事庭會議決議參照）：
  1.刑法第二百八十四條第一項前段之過失傷害罪之規定雖未修
    正，惟其法定刑除有期徒刑及拘役外，尚有罰金刑，而修正
    後之刑法第三十三條第五款既已將罰金刑之最低額由銀元一
    元即新臺幣三元，提高為新臺幣一千元，比較新、舊法結果
    ，自以被告行為時即修正前之刑法第三十三條第五款規定較
    有利於被告。
  2.刑法第六十二條前段業經修正，對於未發覺之罪自首而受裁
    判者，由原條文所定之必減其刑，修正為「得減輕其刑」，
    比較新舊法結果，自以修正前之規定較有利於被告，自應適
    用被告行為時即修正前刑法第六十二條前段之規定。
  3.綜上法律修正前、後之比較，揆諸前揭最高法院決議及刑法
    第二條第一項所定之「從舊從輕」原則，適用修正前之法律
    ，對被告較為有利，自應適用修正前之刑法相關規定。
  (二)又被告行為後，刑法施行法業於九十五年六月十四日增訂公
    布第一條之一，其中第一項規定：「中華民國九十四年一月
    七日刑法修正施行後，刑法分則編所定罰金之貨幣單位為新
    臺幣」，第二項前段明定：「九十四年一月七日刑法修正時
    ，刑法分則編未修正之條文定有罰金者，自九十四年一月七
    日刑法修正施行後，就其所定數額提高為三十倍」，惟依被
    告行為時之法律即罰金罰鍰提高標準條例第一條前段，業將
    刑法分則各罪法定刑所定罰金數額提高十倍，再由銀元換算
    為新臺幣之結果，刑法第二百八十四條第一項前段法定刑所
    定罰金最高數額，與修正後之法律規定仍屬一致，並無不同
    ，對被告而言尚無有利或不利之情形，揆諸前揭說明，自不
    生新舊法比較之問題，應依一般法律適用原則，適用裁判時
    法即刑法施行法第一條之一第一項、第二項前段之規定，而
    不再適用罰金罰鍰提高標準條例第一條前段（臺灣高等法院
    及其所屬法院九十五年十二月刑事法律座談會討論結論參照
    ）。
  (三)核被告所為，係犯刑法第二百八十四條第一項前段之過失傷
    害罪。其一過失傷害行為，傷害甲○○及丙○○二人之身體
    法益，係一行為而觸犯數罪名，為想像競合犯，應依法從一
    重論處過失傷害罪。
  (四)查被告於肇事後，俟員警前往現場處理時，被告在場並承認
    為肇事者，有臺北市○○○○○道路交通事故肇事人自首情
    形紀錄表一紙在卷足憑（偵查卷第二九頁參照），係對於未
    發覺之犯罪，表示願接受裁判之意，依修正前刑法第六十二
    條前段自首之規定，減輕其刑。
  (五)爰審酌被告因本件犯罪，對告訴人甲○○及丙○○二人造成
    如事實一所示之傷勢情形，又其於犯罪後尚能坦承犯行，且
    雖欲以新臺幣十萬元賠償告訴人二人之損害，惟因告訴人均
    不願接受，而無從達成和解（本院九十六年七月十九日審判
    筆錄參照），及告訴人甲○○對本件交通事故亦與有過失等
    一切情狀，量處如主文所示之刑。又被告行為時之易科罰金
    折算標準，修正前罰金罰鍰提高標準條例第二條前段（現已
    刪除）規定，就其原定數額提高為一百倍折算一日，則被告
    行為時之易科罰金折算標準，應以銀元三百元折算一日，經
    折算為新臺幣後，應以新臺幣九百元折算為一日。惟九十五
    年七月一日修正施行之刑法第四十一條第一項前段則規定：
    「犯最重本刑為五年以下有期徒刑以下之刑之罪，而受六個
    月以下有期徒刑或拘役之宣告者，得以新臺幣一千元、二千
    元或三千元折算一日，易科罰金。」，比較修正前後之易科
    罰金折算標準，以九十五年七月一日修正公布施行前之規定
    ，較有利於被告，亦應適用修正前刑法第四十一條第一項前
    段規定，定其易科罰金之折算標準。
  (六)查被告犯罪之時間，係在九十六年四月二十四日以前，所犯
    符合中華民國九十六年罪犯減刑條例第二條所定之減刑條件
    ，應依該減刑條例第二條第一項第三款之規定，減其宣告刑
    二分之一，故減為拘役二十五日，並依修正前刑法第四十一
    條第一項前段之規定，諭知易科罰金之折算標準。
據上論斷，應依刑事訴訟法第二百九十九條第一項前段，刑法第
二條第一項、第二百八十四條第一項前段、第五十五條，修正前
刑法第四十一條第一項前段、第六十二條前段，刑法施行法第一
條之一，修正前罰金罰鍰提高標準條例第二條，現行法規所定貨
幣單位折算新臺幣條例第二條，中華民國九十六年罪犯減刑條例
第二條第一項第三款、第七條、第九條，判決如主文。
本案經檢察官郭瑜芳到庭執行職務。
中　　華　　民　　國　　96　　年　　7 　　月　　31　　日
　　　　　　　　　刑事第九庭審判長法  官  蘇素娥
                                  法  官  葉珊谷
                                  法　官　林怡秀
本件正本證明與原本無異。
如不服本判決，應於判決送達後十日內，向本院提出上訴狀（應
抄附繕本）。告訴人甲○○、丙○○如對於本判決不服者，應具
備理由請求檢察官上訴，其上訴期間之計算係以檢察官收受判決
正本之日期為準。
　　　　　　　　　　　　　　　  　書記官　林義盛
中　　華　　民　　國　　96　　年　　7 　　月　　31　　日
附錄本案論罪科刑法條全文：
中華民國刑法第二百八十四條
因過失傷害人者，處六月以下有期徒刑、拘役或五百元以下罰金
，致重傷者，處一年以下有期徒刑、拘役或五百元以下罰金。
從事業務之人，因業務上之過失傷害人者，處一年以下有期徒刑
、拘役或一千元以下罰金，致重傷者，處三年以下有期徒刑、拘
役或二千元以下罰金。
